【裁判字號】    97,交聲,523
【裁判日期】    971230
【裁判案由】    違反道路交通管理處罰條例聲明異議
【裁判全文】
臺灣新竹地方法院交通事件裁定         97年度交聲字第523號
原處分機關  交通部公路總局新竹區監理所新竹市監理站
異 議 人即
受 處 分人  甲○○
上列受處分人因違反道路交通管理處罰條例案件，對於交通部公
路總局新竹區監理所新竹市監理站於民國97年10月28日所為之竹
監新四字第裁51-Z00000000號違反交通事件裁決不服，聲明異議
，本院裁定如下：
      主    文
異議駁回。
      理    由
一、按汽車行駛高速公路及快速公路，其車道之使用，除因交通
    事故及道路施工依臨時或可移動標誌指示或交通勤務警察指
    揮外，應依設置之交通標誌、標線或號誌之規定，高速公路
    及快速公路交通管制規則第8條第1項定有明文。而槽化線，
    乃用以引導車輛駕駛人循指示之路線行駛，並禁止跨越，劃
    設於交岔路口、立體交岔之匝道口或其他特殊地點，道路交
    通標誌標線號誌設置規則第171條第1項亦規定甚明。再者，
    汽車行駛於高速公路、快速公路或設站管制之道路，不遵使
    用限制、禁止、行車管制及管理事項之管制規則而有未依標
    誌、標線、號誌指示行車之行為者，處汽車駕駛人新臺幣（
    下同）3千元以上6千元以下罰鍰，並應記違規點數1 點，道
    路交通管理處罰條例第33條第1項第13款、第63條第1 項第1
    款分別定有明文。是汽車駕駛人若駕駛汽車行駛於高速公路
    ，不遵守設置之交通標線指示行車而有跨越槽化線之行為，
    經主管機關舉發，而於舉發通知單上所載應到案日期前提出
    申訴者，裁決即處分機關應依違反道路交通管理事件統一裁
    罰基準及處理細則（下稱處理細則）第44條第1 項及違反道
    路交通管理事件統一裁罰基準表（下稱基準表）之規定，對
    該汽車駕駛人裁處3千元之罰鍰並記違規點數1點。
二、本件異議人即受處分人甲○○於民國97年7月31日7時36分許
    ，駕駛車牌號碼Q6-7561 號自用小客車，行經國道二號高速
    公路東向20.3公里處時，經內政部警政署國道公路警察局第
    六警察隊員警以其具有「未依標誌、標線、號誌指示行車（
    跨越槽化線）」之違規行為為由，拍照採證並加以舉發；嗣
    原處分機關調查結果，仍認受處分人確有駕車行駛高速公路
    未依標線指示行車之違規行為，乃依道路交通管理處罰條例
    第33條第1 項第13款、第63條等規定，於97年10月28日以竹
    監新四字裁51-Z00000000號裁決書裁處受處分人罰鍰3 千元
    並記違規點數1 點在案。上開各情，有內政部警政署國道公
    路警察局舉發違反道路交通管理事件通知單（單號：Z00000
    000） 、交通部公路總局新竹區監理所新竹市監理站97年10
    月28日以竹監新四字裁51-Z00000000號裁決書各乙份在卷可
    稽。
三、受處分人聲明異議意旨略以：伊所駕駛之前開自用小客車早
    在槽化線之前數公尺遠，即自外側車道逐漸駛入減速車道，
    舉發照片上之車陣，原本在伊所駕駛小客車後方，為顧及行
    車安全，乃讓其先通過，絕無直接跨越槽化線之情事，依舉
    發照片所指，異議人駕駛之自小客車左前輪接近槽化線，並
    無直接跨越槽化線，儀器取自前方攝影，難以確切，為此聲
    明異議等語。
四、經查：
(一)、證人即舉發警員蔡崑藝到庭證稱；「（舉發經過為何？）當
    天我在國道2 號東向約20公里處執行測照勤務，於該處發現
    異議人駕駛自小客車違規跨越槽化線，就以錄影機攝影、逕
    行舉發」、「（可否具體說明異議人跨越槽化線之情形？）
    國道2號東向約20公里是屬於3線車道，最外線是屬於出口車
    道，我發現異議人時，異議人原本行駛於中線車道，下匝道
    之前異議人變換車道到出口專用車道，變換車道時壓到槽化
    線，而有違規的情形」等語明確（見本院卷第28頁），復經
    本院當庭勘驗證人蔡崑藝提出之舉發錄影光碟，勘驗結果為
    ：影片自7：34：41開始，後來為7：36：42，畫面出現車號
    Q6-7561 號自小客車閃右側車燈行駛於中線車道，左側車輪
    壓槽化線，直到影片結束，車號Q6-7561 號自小客車變換車
    道至出口專用車道，影片播放過程與國道公路警察局第六警
    察隊97年12月3 日函檢附之連續翻拍照片相同，有本院勘驗
    筆錄在卷可稽（見本院卷第28頁至第29頁），且異議人亦自
    承其左側車輪有壓到槽化線等情（見本院卷第29頁），是異
    議人確有行駛高速公路跨越槽化線而不依標線指示行車之違
    規行為。
(二)、異議人雖以前詞置辯，惟就內政部警政署國道公路警察局第
    六警察隊檢送自舉發光碟擷取之照片16張觀之（見本院卷第
    21頁），異議人原本行駛在中線車道之後變換車道至出口專
    用車道，並無後方車陣疾駛而來之情形。又汽車行駛於高速
    公路時，其車道之使用，應依設置之交通標誌、標線或號誌
    之規定，此為高速公路及快速公路交通管制規則第8條第1項
    所明文規定。依上開檢送照片編號4至6觀之，異議人所駕駛
    之自小客車確有跨越槽化線，而槽化線係用以引導交岔路口
    之駕駛人循指示路線行駛，並禁止跨越，其目的乃在於避免
    行車秩序紊亂及影響安全，駕駛人行經繪製有槽化線之路段
    時，自應依循該標線行駛，異議人為領有駕駛執照之駕駛人
    ，對於上開規定自不能諉為不知。從而受處分人前揭所辯均
    不足採，本件事證明確，受處分人違規行為堪以認定。
五、綜上所述，受處分人確有駕車行駛高速公路未依標線指示行
    車之違規行為，原處分機關依道路交通管理處罰條例第33條
    第1 項第13款、第63條（漏載第1項第1款），裁處受處分人
    罰鍰3千元並記違規點數1點，核無違誤，本件受處分人之異
    議為無理由，應予駁回其異議。
據上論斷，應依道路交通案件處理辦法第19條，裁定如主文。
中    華    民    國    97    年    12     月    30    日
                  交通法庭    法  官  林惠君
以上正本證明與原本無異。
如不服本裁定，應於送達後5日內向本院提出抗告狀。
中    華    民    國    97    年    12     月    30    日
                              書記官  蔣淑君


司法院資訊處製作；財團法人民間司法改革基金會備份。
